最　高　行　政　法　院　判　決
　　　　　　　　　　　　　94年度判字第00143號
上　訴　人　乙○○
訴訟代理人　賴利水律師
被 上訴 人　臺中縣政府
代　表　人　甲○○
上列當事人間因違章建築事件，上訴人對於中華民國92年9月4日
臺中高等行政法院92年度訴字第56號判決，提起上訴，本院判決
如下：
　　主  文
上訴駁回。
上訴審訴訟費用由上訴人負擔。
　　理  由
一、本件上訴人在原審起訴主張：上訴人原有門牌台中縣神岡鄉
    ○○路1353號房屋係磚石造，77年間由瑞峰籐業股份有限公
    司（下稱瑞峰公司）受讓其所有位在左側，建築於同鄉○○
    段250地號空軍用地上鋼鐵造房屋（下稱系爭房屋）及土地
    使用權後，將系爭房屋合併編入台中縣神岡鄉○○路1353號
    內，並自78年1月起課徵房屋稅。系爭房屋經台灣省政府農
    林廳林務局農林航空測量隊於66年11月間作航空照相時已拍
    攝在內，又經村長及鄰居證明上訴人受讓之系爭房屋，於65
    年以前即已存在，且據台灣省土木技師公會於91年12月間鑑
    定系爭房屋結構之基礎，磚牆及力霸鋼架均屬早年之舊有建
    築材料。可知系爭房屋係於69年6月25日公布變更神岡擴大
    修訂都市計畫之前所建築，如視為舊違章建築，並不構成拆
    除要件。被上訴人卻認系爭房屋為違章建物，先通知上訴人
    於30日內補辦建造執照，逾期後以91年6月13日工使字第091
    15544號違章建築拆除通知單通知應執行拆除，顯屬違法。
    訴願決定未予糾正，同屬違法等語。求為撤銷原處分及訴願
    決定之判決。
二、被上訴人則以：查神岡鄉○○路1353號建築物，依據臺中縣
    稅捐稽徵處資料，包括坐落順濟段250地號本案建物及鄰地
    建物。本案建物於77、78年間應無此門號，即77年以前神岡
    鄉○○路1353號與本案無關。又上訴人所提戶籍證明（68年
    8月）」及水電繳費通知（68年11月及12月），與本案建物
    無關。次查臺中縣稅捐稽徵處房屋標示查丈紀錄，其平面及
    面積計算均記載於同一張紀錄單上，依序與現況吻合，即現
    況建築物於78年1月產生房屋稅籍，該時間點為本案之處分
    依據，認定為78年後所產生之違章建築依法處理，並無不妥
    等語，作為抗辯。
三、原審以：
  （一）本件因台中縣神岡鄉公所受理查處台中縣神岡鄉○○段
        250地號土地上神岡鄉○○路1353號建築物（即系爭房
        屋）涉有違章情形，乃函請上訴人提供系爭房屋合法證
        明文件，並函報告被上訴人派員勘查認定。經被上訴人
        會同相關單位人員赴現場會勘後，由台中縣神岡鄉公所
        查報單查報系爭房屋為一新建鋼鐵造一層高約4公尺、
        面積約210平方公尺之違章建築。被上訴人認系爭房屋
        屬違章建築，依台中縣稅捐稽徵處所提供之房屋稅籍資
        料，係78年1月起課後，併入上訴人所有門牌台中縣神
        岡鄉○○路1353號房屋，乃以91年5月3日工使字第0911
        1483100號違章建築補辦手續通知單通知上訴人於30日
        內補辦建造執照，上訴人逾期未補辦，被上訴人遂以91
        年6月13日工使字第09115544000號違章建築拆除通知單
        通知應執行拆除。參照建築法第9條、第25條第1項、第
        28條、違章建築處理辦法第2條、第5條規定，並無違誤
        。
  （二）台中縣神岡鄉○○路1353號門牌建築物，依據臺中縣稅
        捐稽徵處房屋標示查丈紀錄房屋平面圖所示，除坐落順
        濟段250地號上之系爭房屋外，尚含鄰地建築物，依序
        建造及登記年度為56年、73年及78年1月。系爭房屋現
        況為樓層一層、鋼鐵造、面積約212.3平方公尺，於78
        年1月起課房屋稅，以91年間計，歷經年數13年。
  （三）上訴人主張自瑞峰公司受讓系爭房屋，依其提出之受讓
        同意書，記載「座落于台中縣神岡鄉○○路1357號左邊
        之空軍用地一筆（長31.3公尺、寬7公尺），于民國59
        年由瑞峰藤業股份有限公司（以下簡稱甲方）所使用，
        現因不克所需，即日起交由乙○○（以下簡稱甲方），
        若以後軍部欲討回此用地，乙方應償還該筆土地，恐口
        無據，特立此同意書為憑。立同意書人．．．中華民國
        77年1月26日」。該同意書僅提及地並未有房屋之記載
        ，而其長度亦與台中縣稅捐稽徵處留存系爭房屋標示查
        丈紀錄之房屋平面圖上之長度30公尺不合。經向台中縣
        政府調取瑞峰公司申請設立工廠登記資料，其工廠設立
        申請書所附工廠廠地位置圖及建築物配置圖，雖有空地
        及倉庫之記載，惟空地與系爭房屋位置不同，其倉庫之
        面積亦僅有78平方公尺，與上訴人所稱系爭房屋原係瑞
        峰公司作為廠房或倉庫使用不合。
  （四）至於證人林世寶、李楚鍊及董金發所述系爭房屋構造不
        盡相符，亦與現狀不同。上訴人雖於91年12月間申請台
        灣省土木技師公會鑑定，認定該鑑定標的物之結構現況
        ，除基礎、磚牆及力霸鋼架為原始構材外，餘皆係後續
        修繕工程施工時所更換，由於建築基地面積及建築物高
        度並未有所改變，故其僅屬修繕範圍，而非新建之建築
        物。然上開鑑定亦無法證明系爭房屋係於69年6月25日
        公布實施「變更神岡擴大修訂都市計畫」前所建造，且
        該鑑定報告認有改建之情事。
  （五）系爭房屋係78年1月起課房屋稅，屬69年6月發布「變更
        神岡擴大修訂都市計畫」區域內，不論係改建或修建，
        依建築法第9條、第25條之規定，非經申請主管建築機
        關審查許可並發給執照不得擅自建造或使用。上訴人主
        張系爭房屋於65年以前即存在，為舊違章，不構成拆除
        要件等等，尚難採信。被上訴人認定系爭房屋屬違章建
        築，經通知上訴人補辦手續逾期未辦，始再通知執行拆
        除，並無違誤。訴願決定予以維持，亦無不合等情。因
        而判決駁回上訴人之訴。
四、本院經核原判決尚無違誤，進而論斷如下：
  （一）查系爭房屋所在為69年6月發布「變更神岡擴大修訂都
        市計畫」區域，為原判決確定之事實。依當時建築法第
        9、25、28條第1款規定，此後在該區域新建、增建、改
        建或修建建築物，均應申請許可取得建造執照，始得為
        之。否則擅自建造，依違章建築處理辦法第2、5條規定
        ，即屬違章建築，如得補行申請執照，經限期補辦手續
        而不依限辦理，應認定為違章建築予以拆除。
  （二）原判決認定系爭房屋為69年6月發布「變更神岡擴大修
        訂都市計畫」之後建造者，其論據如上所述。經查業已
        指出所憑之證據，並說明心證之理由，衡酌系爭房屋於
        78年1月始起課房屋稅，併入上訴人原有房屋之門牌（
        台中縣神岡鄉○○路1353號）；且上訴人主張自瑞峰公
        司受讓系爭房屋，所提書證卻僅記載讓與系爭房屋所在
        土地之使用，而無一語提及系爭房屋之事；又瑞峰公司
        於71年8月經核准設立之工廠登記資料，其工廠建築物
        配置圖，並不包括系爭房屋。上訴人所舉證人林世寶、
        李楚鍊及董金發之證言，及臺灣省土木公會鑑定書指系
        爭房屋曾經修建，而非新建之建物均不足以證明上訴人
        主張系爭房屋建於65年以前之事實等情狀，原判決上開
        論據無違證據法則。上訴人既未申請建造執照而建造系
        爭房屋，即為擅自建造。又經被上訴人限期通知補辦申
        請建照手續而逾期不為，參照上述規定與說明，應認定
        為違章建築予以拆除。原判決維持原處分認定系爭房屋
        為違章建築應予拆除，實屬正當。
  （三）查上訴人於原審雖主張台灣省政府農林廳林務局農林航
        空測量隊於66年11月間作航空照相時，包括系爭房屋在
        內，有航照圖可證，但並未說明依據該航照圖，如何辨
        別系爭房屋顯示於圖中。且其聲請原審通知證人廖國良
        攜帶66年及74年之航照圖訊問其情，已經原審訊問證人
        廖國良，據稱有帶航照圖，74年航照圖只能確認路口，
        無法確認建築物，空地和房子也分不清楚，無法辨識等
        等，實難採為有利於上訴人之證據。原判決理由未予說
        明，雖有不備，但不影響原判決結論。上訴意旨指原判
        決置證據聲請於不論，當然違背法令，並不可採。
  （四）原判決認定系爭房屋為違章建築，已指出所憑證據並說
        明心證理由，業如前述。上訴意旨指為未詳調查說明認
        定之理由，有不備理由之違法，亦不可採。又瑞峰公司
        占用國有之順濟段250地號土地，如在該地上建有廠房
        或倉庫，並於77年1月間立同意書將該廠房或倉庫讓與
        上訴人，豈有僅記載讓與土地使用而無提及讓與地上廠
        房或倉庫之理。且上訴人主張受讓之系爭房屋原為瑞峰
        公司於65年之前興建之廠房或倉庫，卻與瑞峰公司經核
        准設立時之工廠建築配置圖不相符合，已如前述。是原
        判決認定該同意書讓與者為空地之使用，並非無稽，難
        認為理由不備。
  （五）瑞峰公司之廠房，依該公司申請設立資料，固於64年間
        完成建築，然設立資料中工廠建築配置圖，記載面積為
        辦公室35㎡、樣品室35㎡、廠房49㎡、倉庫78㎡，合計
        為177㎡，與系爭房屋面積約210㎡顯有不同。原判決認
        定系爭房屋非瑞峰公司原有廠房或倉庫，而由該公司讓
        與上訴人者，實非無據。至於該公司所有土地面積多大
        ，有無於71年間設立後擴建廠房，不影響上開認定。上
        訴意旨指原判決違背論理法則，證據理由矛盾，並非可
        採。
  （六）瑞峰公司廠房所在為門牌台中縣神岡鄉○○路1357號，
        其繳稅若干，不能證明系爭房屋為瑞峰公司原有廠房之
        事實。又門牌台中縣神岡鄉○○路1353號房屋原為上訴
        人所有磚石造房屋，依上訴人主張，上訴人於77年間由
        瑞峰公司受讓系爭房屋後，始將系爭房屋合併編入門牌
        台中縣神岡鄉○○路1353號內，顯無從依據門牌台中縣
        神岡鄉○○路1353號房屋於68年間繳納水電費用之收據
        ，作為系爭房屋於收費當時存在之證據。又系爭房屋如
        何遭檢舉為違章建築，與本案之判斷無關。原判決未予
        斟酌為有利於上訴人之認定，並無不合。上訴人於上訴
        時提出在原審得提出之證據，爭執原判決合法確定之事
        實，本院無從行言詞辯論調查。從而上訴意旨指摘原判
        決違誤，求予廢棄，為無理由，應予駁回
據上論結，本件上訴為無理由，依行政訴訟法第255條第1項、第
98條第3項前段，判決如主文。
中    華    民    國    94    年    4     月   28     日
                  第一庭審判長法  官　黃　綠　星
                              法  官　蔡　進　田
                              法  官　黃　璽　君
                              法  官　廖　宏　明
                              法  官  黃  淑  玲
以  上  正  本  證  明  與  原  本  無  異
中    華    民    國    94    年    4    月    29     日
　　　　　　　　　　　　　　　書記官　邱　彰　德
